【裁判字號】    98,訴,348
【裁判日期】    981029
【裁判案由】    清償借款
【裁判全文】
臺灣嘉義地方法院民事判決               98年度訴字第348號
原      告  乙○○
                      巷5號
被      告  甲○○
訴訟代理人  劉興文律師
上列當事人間請求清償借款事件，本院於中華民國98年10月15日
言詞辯論終結，判決如下：
    主  文
被告應給付原告新台幣捌拾捌萬伍仟元，及自民國九十八年五月
八日起至清償日止，按週年利率百分之五計算之利息。
訴訟費用由被告負擔。
    事實及理由
一、原告起訴主張：
（一）兩造原為男女朋友關係，自民國97年4月2日起至98年1 月
      21日止，被告以做生意需用資金為由，陸續向原告借款合
      計新臺幣（下同）815,000 元，並由原告分17次以轉帳或
      匯款方式將款項匯入被告名下台灣銀行股份有限公司太保
      分行（帳號：000000000000號）或兆豐商業銀行股份有限
      公司高加分行（帳號：00000000000 號）帳戶內；嗣被告
      又以有資金需求為由，要求原告向妹妹蘇惠琪借款，原告
      乃於98年2月8日在彰化縣秀水鄉住處向蘇惠琪借款100,00
      0元後，當場將借款100,000元轉借並交付與被告收訖，至
      此被告總計向原告借款915,000 元。其後經原告數次催討
      ，被告除於98年1月11日先行償還現金12,000元及1張面額
      18,000元之支票給原告外，至今尚欠原告885,000 元借款
      未清償，且經催討均置之不理。而本件因兩造當時是男女
      朋友關係，所以僅有口頭約定借款，沒有請被告書立借據
      ，但兩造間確實有成立借貸關係，為此，爰依消費借貸之
      法律關係提起本訴，並聲明：(一)被告應給付原告 885,000
      元，及自支付命令送達翌日起至清償日止，按週年利率百
      分之五計算之利息；(二)訴訟費用由被告負擔。
（二）對被告抗辯所為陳述：至於被告雖辯稱上揭款項乃係兩造
      交往期間之日常生活支出，並非借款等語，惟日常生活花
      費不可能那麼龐大，事實上被告係以要創業、做生意為由
      向原告借款，而被告所給之支票亦係作為還款之用，被告
      於雙方通話譯文中也承認此事，可見被告確實是借款，故
      被告所辯並不實在。
二、被告則以：原告確曾陸續匯錢至被告名下帳戶，被告亦曾透
    過原告欲向其妹妹蘇惠琪借款100,000 元，惟抗辯稱：上開
    款項並非借款，實係雙方交往、同居期間，日常生活支出及
    開銷；又當初兩造於同居期間，被告所有金錢、生意方面之
    帳款、所得款項及銀行存摺皆交由原告管理，因此原告對於
    被告之資金狀況知之甚稔，故被告當時並不知原告拿了被告
    之支票一事，況且系爭支票並非用於償還借款而係原告自行
    拿取的；另外，被告雖曾透過原告欲向蘇惠琪借款100,000
    元，然原告並未將該100,000 元借款交給被告，且該筆借款
    也是用於兩造之生活花費，且已花用完畢，原告應就有交付
    金錢之事實負舉證責任等語，資為抗辯，並聲明：(一)原告之
    訴駁回；(二)訴訟費用由原告負擔；(三)如受不利之判決，請准
    供擔保宣告免為假執行。
三、爭點事項：
（一）兩造不爭執事項：
  １、97年4月2日起至98年1 月21日止，原告先後分17次以轉帳
      或匯款方式，將總計815,000 元之款項匯入被告名下台灣
      銀行股份有限公司太保分行（帳號：000000000000號）或
      兆豐商業銀行股份有限公司高加分行（帳號：0000000000
      0 號）帳戶內。
  ２、被告曾透過原告欲向訴外人即原告妹妹蘇惠琪借款100,00
      0元。
（二）爭執事項：
  １、原告分17次轉帳或匯款至被告名下帳戶之款項815,000 元
      ，是否為被告向原告之借款？或者係兩造日常生活花費之
      分擔？
  ２、被告透過原告欲向訴外人蘇惠琪借款100,000 元，原告有
      無將該款項交付被告？又該筆款項是否屬於被告向原告之
      借款？或係兩造日常生活花費之分擔？
四、本院之判斷：
（一）原告以轉帳或匯款方式匯入被告名下帳戶之款項815,000
      元，是否為被告向原告之借款？或者係兩造日常生活花費
      之分擔？
  １、本件原告起訴主張兩造原為男女朋友關係，自97年4月2日
      起至98年1 月21日止，被告以做生意需用資金為由，陸續
      向原告借款815,000 元，並由原告分17次以轉帳或匯款方
      式將款項匯入被告名下帳戶乙節，業據原告提出郵政跨行
      匯款申請單及轉帳交易明細表為憑，並提出兩造於98 年3
      月4日及同年月9日雙方通話譯文及錄音光碟，證明上開款
      項確屬被告向原告之借款。被告雖不否認原告曾先後匯款
      815,000 元至渠名下帳戶之事實，惟否認兩造間有借貸關
      係存在，並辯稱：原告匯款係供作雙方日常生活花費，並
      非借款等語，然觀諸原告所提上開匯款資料，原告從97年
      4月2日起至98年1月21日止，短短9個多月時間，匯入高達
      815,000 元之款項至被告名下帳戶，平均每月匯款金額達
      8、9萬元之譜，已遠遠高出一般人日常生活花費之水準，
      是被告辯稱上開款項是兩造日常生活花費之支出云云，已
      甚為可疑；況參以被告所提兩造生活花費支出之筆記本所
      載，其等生活花費多為餐飲費、房租、停車費及日用品花
      費等項目，且金額均在數十元至數千元之譜，並無特別龐
      大之開銷，加以被告於98年8 月28日復以民事調查證據狀
      表示「被告與原告是男女朋友關係，出去遊玩之費用均由
      被告支出」等情，以及被告本人於98年10月15日審理中自
      承：「房租1個月5,000元，是我在負擔，現在那個地方仍
      然繼續由我承租中」等語（詳該日言詞辯論筆錄第2 頁）
      ，由上開證據資料綜合研判，倘若房租及外出遊玩等費用
      已均由被告支出，則依兩造日常生活花費情形，實難想像
      原告尚需在短短9個月內，匯入高達815,000元款項供兩造
      花用？末佐以上揭被告所提筆記本中尚有1 筆非屬於日常
      生活花費之「佳金貨款27,000元」之記載，被告訴訟代理
      人就其用途陳稱：「原告希望被告創業」等語（詳本院98
      年8月13日言詞辯論筆錄第2頁），經核與原告主張被告因
      創業需要，向其借錢去買動物藥品等情相符，足認本件原
      告匯款815,000 元至被告名下帳戶之原因，應以原告所述
      係由於被告做生意需用資金而向原告借款之說詞較為可採
      。
  ２、被告雖另辯稱：原告沒有借據或佐證資料存在，沒辦法證
      明本件有借貸關係存在；況且被告曾將臺灣銀行股份有限
      公司太保分行帳戶交給原告保管使用，被告不知原告匯款
      詳情等語。惟按當事人主張有利於己之事實者，就其事實
      有舉證之責任，民事訴訟法第277 條前段定有明文。本件
      被告主張其名下帳戶曾交由原告保管使用，故不知原告匯
      款詳情乙節，業經原告所否認，而被告此等利己之主張，
      又反於一般社會常情，嗣經本院曉諭被告舉證結果，被告
      訴訟代理人又陳稱：「應由原告舉證」等語，已難認被告
      此項主張為真實，況迄至本件言詞辯論終結前，被告始終
      未能舉證證明曾將名下帳戶交由原告保管使用，即難認其
      所辯為真。另由原告所提出且兩造不爭執形式上真實性之
      98 年3月4日及同年月9日雙方通話譯文及錄音光碟以觀（
      兩造於98年10月15日言詞辯論期日均陳明同意譯文及光碟
      作為訴訟上資料使用），兩造在98年3月4日曾就某筆820,
      000 元之款項進行磋商，而原告曾在電話中表示：「我省
      吃儉用，工作十幾年才存到那些錢」等語後，被告隨即在
      後續通話中表明：「我會給你們處理，就一定會處理」等
      語，再參以被告本人於98年10月15日審理中亦坦承此820,
      000元款項即是原告分10餘次匯款到伊銀行帳戶的錢等語
      ，顯見上揭原告匯款至被告名下帳戶之款項815,000 元確
      實係兩造間之借款無訛，否則被告為何在電話中向原告表
      明「我會給你們處理，就一定會處理」等語？
  ３、至於被告又抗辯本件沒有借據或佐證資料存在，沒有辦法
      證明借貸關係存在云云，惟姑不論借貸關係之成立生效，
      本不以書面立據為必要，倘若雙方意思表示合致且有款項
      之交付，借貸關係即屬成立生效，況本件從原告所提出之
      匯款資料、通話譯文及光碟等證據資料，已足以證明兩造
      間確有借貸關係存在，並非毫無任何證據資料可考，從而
      原告本於消費借貸之法律關係，請求被告返還借款，即屬
      有據。又原告既自承上開815,000 元之借款，因被告已先
      行還返30,000元，故此部分僅向被告請求785,000 元借款
      本金之主張，自應准許。
（二）被告透過原告向訴外人即原告妹妹蘇惠琪借款100,000 元
      ，原告有無將該款項交付被告？又該筆款項是否屬於被告
      向原告之借款？或係兩造日常生活花費之分擔？
      原告另主張被告復以做生意需要資金周轉為由，又要求原
      告向其妹妹蘇惠琪借款100,000 元，故原告於98年2月8日
      向蘇惠琪借款100,000 元後，當場將款項轉借並交付給被
      告收訖，並提出前揭98年3月9日雙方通話譯文及錄音光碟
      為證。被告雖不否認曾透過原告欲向蘇惠琪借款100,000
      元之事實，惟辯稱：那筆錢花到哪裡去我忘記了，這筆錢
      也是兩造的生活花費花掉了等語（詳本院98年10月15日言
      詞辯論筆錄第3、4頁），被告訴訟代理人則另主張：被告
      僅承認有請原告向蘇惠琪借款，但否認原告有將借來的錢
      交給被告等語。惟查，證人蘇惠琪於本院審理中證稱：「
      原、被告兩個人一起向我借（100,000元）」、「（100,0
      00元是現金嗎？）是的，我是交給我姐姐，但是被告當時
      有在旁邊」等語，復參以前揭兩造不爭執形式上真實性之
      98年3月9日雙方通話譯文中，被告在通話中明確表示：「
      那來講我欠你妹也只有欠100,000 元」等語，經核與被告
      在本院審理中自承：「（你欠原告向他妹妹借款100,000
      元是否已經清償？）那筆錢已經花掉，花到哪裡我忘記了
      ，但是尚未還給原告的妹妹」等語相符，顯見本件被告確
      實有從原告處收受向證人蘇惠琪所借之100,000 元款項，
      從而原告主張其向證人蘇惠琪借款100,000 元後，當場將
      該100,000 元款項轉借並交付給被告收訖一節，應屬實情
      ，是原告本於消費借貸之法律關係，請求被告返還100,00
      0元之借款，為有理由，亦應准許。至於被告另辯稱該100
      ,000元款項，亦係供作兩造日常生活花費云云，因所辯顯
      與實情不符，為本院所不採，而應以原告所述係由於被告
      做生意需用資金周轉而向原告借款之說詞較為可採，均已
      如前述，爰不一一贅述。
五、綜上所陳，原告本於消費借貸之法律關係，請求被告還返先
    後分17次匯款或轉帳之借款785,000元（即借款本金815,000
    元-已返還款項30,000元=785,000 元），及向訴外人蘇惠琪
    借款後轉借給被告之現金100,000元，合計共885,000元之借
    款本金，暨自支付命令送達之翌日即98年5月8日起至清償日
    止，按年息百分之5計算之利息，洵屬正當，應予准許。本
    件原告未聲請宣告假執行，而被告聲請免為假執行，已失所
    附麗，亦不應准許，併此敘明。
六、本件判決結果已臻明確，兩造其餘攻擊防禦方法及舉證，經
    本院斟酌後，認與判決結果無影響，爰不一一論述，供此敘
    明。
七、據上論結，原告之訴為有理由，依民事訴訟法第78條、第
    390條第2項及392條第2項、第3項，判決如主文。
中    華    民    國    98    年    10    月    29    日
                  民一庭法  官  周俞宏
以上正本係照原本作成
如對本判決上訴須於判決送達後20日內向本院提出上訴狀
中    華    民    國    98    年    10    月    29    日
                            書記官  劉怡欣


司法院資訊處製作；財團法人民間司法改革基金會備份。
